【裁判字號】    89,訴,22
【裁判日期】    890407
【裁判案由】    重利
【裁判全文】
臺灣桃園地方法院刑事判決                            八十九年度訴字第二二號
    公  訴  人  臺灣桃園地方法院檢察署檢察官
    被      告  乙○○
右列被告因重利案件，經檢察官提起公訴（八十八年度偵字第六九三一號），本院判
決如左：
    主      文
乙○○以犯重利罪為常業，處有期徒刑壹年拾月。
    事      實
一、乙○○基於營生為業之犯意，先後於民國八十七年三月三日中午十二時許及同年
    五月間某日，在桃園縣桃園市○○路一０三巷三一弄十號甲○○住處，均趁林女
    需款甚殷，急迫之際，由林女簽發同額本票供收執為憑，各貸與新台幣（下同）
    十三萬元、二十萬元，約定以月息三十分核算，每十天計息及取息一次，除於交
    付借款時預先扣取第一期十天之利息外，嗣甲○○亦陸續繳付多達六、七十萬元
    之高額本利，乙○○即藉此取得與原本顯不相當之重利，且賴此為生以資為常業
    。後因甲○○已無力繼續清償本息致有拖欠，詎乙○○竟於八十八年一月一日晚
間十一時四十五分許，夥同年籍、姓名均不詳綽號為「阿平」、「瘦猴」之男子
    ，前去上址林女住處，分持持木棍搗毀窗戶玻璃並以紅漆潑鐵捲門（毀損部分業
    據林女撤回告訴），適為林女之友人黃亮洲發覺，乃迅即報警而查獲。
二、案經被害人甲○○訴由桃園縣警察局桃園分局報請台灣桃園地方法院檢察署檢察
    官偵查起訴。
    理      由
一、訊據被告乙○○，坦承出借十三萬元予告訴人甲○○，另交付二十萬元予林女之
    情不諱，其於警訊及偵查中亦均供明收款時甲○○均有簽發同額本票供收執為憑
    ，嗣因林女拖欠貸款本息未繳，其遂偕同「阿平」、「瘦猴」於前開時、地，分
    持持木棍搗毀窗戶玻璃並以紅漆撥灑鐵捲門，另於偵查中承明二十萬元係於八十
    七年五月間交付告訴人各等語。其中就被告曾糾眾分持持木棍搗毀告訴人上址住
    處之窗戶玻璃並以紅漆潑灑鐵捲門等情，亦據告訴人及現場目擊者黃亮洲分別述
    明在卷，並有鐵捲門遭潑紅漆及窗戶玻璃破損之照片五幀存卷足佐。至被告雖矢
    口否認右揭重利犯行，辯稱其僅向告訴人收取月息三分，且二十萬元係投資告訴
    人經營之酒店，並非借款云云。但查，被告如何出借款項予告訴人，約定以月息
    三十分核算，嗣告訴人並已陸續繳付六、七十萬元之本利等各情，業據告訴人於
    八十八年一月二日警訊時指訴綦詳，徵之證人即製作告訴人警訊筆錄之警員劉肇
    正於偵查中亦結證稱：我沒聽錯，當天她二人（指告訴人及黃亮洲）來告訴我們
    ，她（指告訴人）被高利貸逼債，是三十分利，她已還了六、七十萬元，她說得
    很清楚等語（見偵卷第五一頁反面），可見告訴人於警訊時確為如筆錄所載內容
    之陳述，要無疑義。再者，告訴人於本院審理時並指陳係以每十天為期計息及取
    息一次，借款之際，被告已預先扣取第一期十天之利息，二十萬元亦為借款等語
    。次查，於本院審理時，經詢以告訴人有關借款之經過情形、利息多寡等各節，
    惟告訴人卻一再啜泣不停，不時顯露驚恐狀而不願陳述，此情並經載明審判筆錄
    可循。審此情狀，足徵告訴人於出庭應訊之前，已曾遭逢極強烈之外來制壓及警
    告，安全受脅致內心甚為驚懼畏怖，惶惶不安因而未敢暢所欲言，依實陳述，再
    衡酌被告僅因告訴人已無力繼續清償本息致有拖欠，即糾人率眾分持木棍恣意搗
    毀告訴人住處窗戶玻璃並以紅漆潑灑鐵捲門，顯見被告行事作為極端粗暴，遇不
    順遂即動輒暴力相加之情，從而告訴人所受外在制壓及警告之來源實已不言可喻
    ，當非被告莫屬，職是，倘非因被告出借款項之過程涉及違法情事，告訴人若據
    實陳述將致被告不利，被告焉出此舉？稽此情，至徵告訴人於八十八年一月二日
    之警訊中所指各節屬實，胥堪採信。再查，二十萬元亦為借款乙節，此據告訴人
    於本院審理時指明，業見前述，參酌告訴人就此筆款項亦曾簽發同額本票供被告
    收執為憑，此亦據告訴人及被告分別述明在卷，揆其目的，無非係欲充為日後請
    求清償之憑據，然亦僅有借貸關係，債權人始得請求債務人依約還款，至若為投
    資性質，於事業清算時遇有虧損，投資人即應共同承擔，殊無仍得全額請求退還
    之餘地，因之，茲告訴人既簽發本票交被告收執充為日後依額取償之憑據，由是
    可見該筆款項亦屬借款之情，狀極顯明。據上所陳，足徵被告果有前述先後貸與
    告訴人各十三萬元、二十萬元並以月息三十分計取利息之重利犯行，至為灼然。
    被告托言否認且執前詞置辯，核屬卸責之詞，另告訴人於八十八年二月二十三日
    之警訊及偵查、本院審理時，均翻稱利息僅為月息三分云云，顯係因受被告之不
    法制壓，迫於無奈並兼自保所為之迴護被告之詞，均非可採。又查，告訴人借款
    之目的，不論係為供己用或轉助他人，惟若非需款孔急且係告貸無門，其自可向
    正常金融機構借貸，只須負擔些許利息即可取得所需資金，又何須忍受被告之重
    利盤剝？是以告訴人係處於急迫之狀態下，為情勢所逼方忍受高額利息而向被告
    借貸金錢之情，要堪認定。另查，告訴人於本院審理時陳明：（怎麼向被告借錢
    ？）是被告之妹妹介紹的，說其哥哥（指被告）「有在放錢」等語，顯見被告本
    即係從事貸放金錢取息之業務，職是，既以之為業，當然有恃此憑生之意，準此
    ，自是堪認被告係藉出借款項並收取高額之重利營生而以資為常業明甚。綜述，
    本件事證已明，被告犯行洵堪認定，應依法論科。
二、核被告乙○○所為，係犯刑法第三百四十五條之常業重利罪。被告以月息三十分
    貸與告訴人二十萬元之犯行，雖末據公訴人起訴，惟此與公訴人已起訴且經本院
    論罪之貸放十三萬元部分，為單純一罪之單一事實關係，為起訴效力所及，本院
    自得併予審判。爰審酌被告犯罪動機、目的、獲取不法利益之多寡，竟訴諸暴力
    手段強行逼討債務，犯罪所生危害至鉅，事後又飾詞圖卸，未見悔意，更以不法
    之途威逼告訴人以虛詞為之隱，惡性尤重，非嚴予懲處，無法治其兇佞，矯其頑
    劣等情狀，量處如主文所示之刑。
三、告訴人所簽發面額各為十三萬元、二十萬元之本票共二紙，僅係提交被告供擔保
    留質之用，未可認告訴人有意移轉所有權予被告，況告訴人償還本金後，依法其
    仍得向被告請求返還該紙支票，因之，未能認係屬被告所有，自不得宣告沒收，
    末此敘明。
據上論斷，應依刑事訴訟法第二百九十九條第一項前段，刑法第三百四十五條，罰金
罰鍰提高標準條例第一條前段，判決如主文。
本案經檢察官黃謀信到庭執行職務。
中      華      民      國    八十九    年      四      月      七      日
                              臺灣桃園地方法院刑事第三庭
                                  法  官  蔡榮澤
右正本證明與原本無異。
如不服本判決，應於判決送達後十日內向本院提出上訴狀( 應附繕本 )，上訴於
臺灣高等法院。
                                    書記官   劉德壽
中        華        民        國   八十九   年   四   月    二十七    日
附論罪科刑依據之法條：
刑法第三百四十五條
以犯前條之罪為常業者，處五年以下有期徒刑，得併科三千元以下罰金。


司法院資訊處製作；財團法人民間司法改革基金會備份。
